【裁判字號】    98,訴,1458
【裁判日期】    990722
【裁判案由】    毒品危害防制條例
【裁判全文】
臺灣高雄地方法院刑事判決              98年度訴字第1458號
公  訴  人  臺灣高雄地方法院檢察署檢察官
被      告  戊○○
選任辯護人  范仲良律師（法扶）
被      告  丁○○
選任辯護人  葉錦郎律師（法扶）
            鍾美馨律師（法扶）
上列被告因毒品危害防制條例案件，經檢察官提起公訴（97年度
偵續字第170 號），本院判決如下：
    主  文
戊○○、丁○○均無罪。
    理  由
一、公訴意旨略以：被告戊○○與被告丁○○二人原為同居男女
    朋友關係，共同租住在高雄市○○區○○路146 號之11，二
    人均明知海洛因、甲基安非他命分別係毒品危害防制條例第
    2 條第2 項第1 款、第2 款所列之第一、二級毒品，不得販
    賣、轉讓或持有，竟共同基於販賣海洛因及甲基安非他命之
    犯意聯絡，於民國96年10月31日前某日，在不詳地點，向真
    實姓名年籍不詳、綽號「城仔」之男子，以新臺幣（下同）
    7 萬元之代價，販入第一級毒品海洛因10包（合計淨重20.2
    6 公克）、第二級毒品甲基安非他命4 包（合計淨重3.416
    公克），並使用手機門號0000000000、0000000000、000000
    0000、0000000000、0000000000號作為販賣毒品之聯絡工具
    ，伺機販賣予不特定之人牟利。嗣為警於96年10月31日15時
    許，在高雄市○○區○○路146 號之11查獲，並扣得上開毒
    品海洛因10包、甲基安非他命4 包、電子磅秤2 臺、夾鍊袋
    1 包、殘渣袋4 個、吸食工具2 組、玻璃球1 個、手機5 支
    等物。因認被告戊○○、丁○○所為係共犯毒品危害防制條
    例第4 條第1 項之販賣第一級毒品及同條例第4 條第2 項之
    販賣第二級毒品罪嫌。
二、證據能力方面
  (一)關於被告丁○○於96年10月31日所製作之警詢筆錄部分
    1.按被告之自白，非出於強暴、脅迫、利誘、詐欺、疲勞訊
      問、違法羈押或其他不正之方法，且與事實相符者，始得
      採為證據；被告陳述其自白係出於不正之方法者，應先於
      其他事證而為調查，刑事訴訟法第156 條第1 項、第3 項
      定有明文。又刑事訴訟法第156 條第1 項規定所稱利誘者
      ，係指以不正之利益予以誘惑而言，倘詢問方式係為發現
      真實所為之調查手段，難認該當於利誘之不正方法（最高
      法院95年度臺上字第3527號、94年度臺上字第2997號判決
      參照）。被告丁○○辯稱其於96年10月31日製作警詢筆錄
      時，因毒癮發作而身體不舒服，且詢問筆錄之警員表示若
      不承認犯行便無交保之機會予以誘導，其方會依照員警所
      認定之內容陳述等語；另其之辯護人亦以被告丁○○於警
      詢時之陳述，係出於警方脅迫、利誘等不正方法，與事實
      不符云云置辯。惟查，證人即製作被告警詢筆錄之員警乙○○、甲○○於偵查中均結證稱：彼等是在95年11月份開
      始對被告2 人監聽，原本是先監聽另案被告，後來發現本
      案被告2 人與另案被告有一起販賣毒品之行為，方開始聲
      請對被告2 人監聽，從95年11月開始監聽約11個月，陸續
      聽到被告2 人有販賣毒品之事實，遂於96年11月底聲請搜
      索票，並於被告丁○○之身上及該2 人住處房間內搜到毒
      品海洛因、甲基安非他命及吸食器等語（見96年度偵字第
      31071 號卷第24至26頁），此外，證人乙○○於本院審判
      時結證稱：「（問：就被告丁○○上次庭期辯稱她在警詢
      中的筆錄是警察跟她套好，是警察要她那樣說的，你有何
      意見？）那是她自己說的，販賣的價格若她不講，我們也
      不知道是多少錢。」、「（問：當時訊問被告丁○○時，
      丁○○之身體狀況如何？）良好。」、「（問：丁○○在
      警詢當中是否有跟你反應身體有何不適或有毒癮發作之情
      形？）沒有。」、「（問：在製作筆錄當時，是否有先告
      知丁○○要回答之內容？）沒有。」、「（問：當時製作
      筆錄的方式為何？是否採一問一答的方式？）是。」、「
      （問：該份筆錄第9 頁最後倒數4 行，在該警詢的問題中
      ，丁○○有稱『海洛因有時以每小包3000至5000元之價格
      販賣，安非他命則以每小包2000元之價格販賣』，該海洛
      因及安非他命販賣之價格，是否丁○○當時對你們所說之
      價金數額？）是由丁○○跟我們講的。」、「（問：你們
      在開始製作筆錄之前，有無跟被告聊天？）沒有。」、「
      （問：是你沒有跟被告2 人聊過？還是其他人也沒有跟被
      告聊過？）應該沒有人有空跟被告聊。」、「（問：在你
      們偵訊的過程中，你剛稱被告沒有毒癮發作之情況，那被
      告有無其他類似咳嗽、大口喘氣的情形？）我印象中沒有
      。」、「（問：那被告當時在答詢的過程裡面，聲音怎樣
      ？）正常。」、「（問：被告的聲音有無忽高忽低之情形
      ？）在回答一些敏感問題的時候，他的聲音會比較小聲。
      」等語（見本院訴字卷第166 至168 頁）；另證人甲○○
      於本院審判時結證稱：「（問：你們有無就本件的案情先
      作瞭解後才製作筆錄？）沒有。」等語（見本院訴字卷第
      170 頁），是依證人乙○○、甲○○所述，彼等並無以交
      保為由誘導被告自白之情形，衡以被告丁○○於本案被查
      獲前已有多次施用毒品前科，對於涉犯本件販賣毒品海洛
      因罪嫌，法定刑為死刑或無期徒刑，罪責至重，不可能毫
      無所知，豈致輕信員警告以承認販賣即可交保而為不實自
      白，又縱令員警以查獲毒品數量甚鉅，質疑被告所稱供己
      施用之辯解，或告以被告前涉犯多起毒品案件經警方追緝
      等語，亦顯屬員警為發現真實之調查手段，殊難據此逕認
      員警誘導被告。抑且，被告丁○○於偵訊時亦供承：其於
      警詢時並未遭強暴、脅迫、刑求等語（見96年度偵字第31
      071 號卷第9 頁），堪認被告丁○○於警詢中之自白並無
      遭員警脅迫、利誘之情事，是被告丁○○此部分之辯解，
      尚無足採。
    2.次按刑事訴訟法第100 條之2 準用同法第100 條之1 第1
      項規定，司法警察（官）詢問犯罪嫌疑人時，除有急迫情
      況且經記明筆錄者外，應全程連續錄音；必要時，並應全
      程連續錄影。揆其立法意旨，乃在建立詢問筆錄之公信力
      ，並促使調查機關恪遵詢問程序之規定，以確保程序之合
      法正當。因此，舉凡與實現正當法律程序有關之調查機關
      不作為與作為義務之遵守，諸如禁止以不正方法詢問、不
      得於夜間詢問及踐行同法第95條之告知程序等，悉在擔保
      之範圍內，非僅止於確保自白之任意性。是被告之自白縱
      經證明係本諸自由意志所為，而非出於不正之方法，亦難
      謂其受正當法律程序保障之訴訟上權益，業已完全獲得滿
      足，並得據以免除或減輕上開為擔保調查機關恪遵訴訟上
      作為與不作為規定，所課予應全程錄音或錄影之義務。司
      法警察（官）未依規定全程連續錄音或錄影所進行之詢問
      筆錄，亦屬違背法定程序取得之證據，其有無證據能力，
      仍應由法院適用同法第158 條之4 規定，審酌司法警察（
      官）違背該法定程序之主觀意圖、客觀情節、侵害犯罪嫌
      疑人權益之輕重、對犯罪嫌疑人在訴訟上防禦不利益之程
      度，以及該犯罪所生之危害，暨禁止使用該證據對於抑制
      違法蒐證之效果，及司法警察（官）如依法定程序有無發
      現該證據之必然性等情形，本於人權保障與社會安全之均
      衡維護精神，依比例原則，依個案之具體情狀，審酌人權
      保障及公共利益之均衡維護，予以客觀權衡判斷之（最高
      法院96年度臺上字第4908號、92年度臺上字第6921號判決
      意旨參照）。本件被告丁○○於警詢之自白並無遭利誘等
      不正方法取得，業如前述，惟被告丁○○及其辯護人另辯
      稱上開警詢筆錄經勘驗錄音內容有中斷之情形，且非連續
      錄音，不得作為本案證據等語（見本院訴字卷第196 頁）
      。此經本院行準備程序時當庭勘驗被告丁○○96年10月31
      日警詢錄音帶內容，得悉「警詢錄音帶，部分品質不佳
      ，曾出現中斷、雜音或受詢問人聲音過小情形。警詢筆
      錄第7 頁至第9 頁第4 行，均只能聽到警員之問話，聽不
      到或聽不清楚受詢問人之回答，第9 頁第11至16行均聽不
      到錄音內容。但警詢筆錄第9 頁、第9 、10行及自第9
      頁第17行（倒數第4 行）起至結束，均可聽到警員與受詢
      問人之對話內容，該部分錄音帶內容均與筆錄記載相符。
      」之情，有勘驗筆錄在卷可按（見本院審訴卷第94頁），
      堪認本件警卷第7 頁至第9 頁第4 行及第9 頁第11至16行
      之被告丁○○96年10月31日警詢筆錄，員警在詢問被告丁○○之過程中雖有錄音，但因錄音品質不佳，出現中斷、
      雜音、受詢問人聲音過小、只能聽到警員之問話及聽不到
      或聽不清楚受詢問人之回答等情形，顯與上揭刑事訴訟法
      第100 條之2 準用同法第100 條之1 第1 項警詢筆錄應連
      續錄音之規定不合，職是，此部分之警詢筆錄，尚不得作
      為本案認定犯罪有無之證據。然而，關於警卷第9 頁第17
      行起至結束部分之警詢筆錄，既係連續錄音，且警員與受
      詢問人丁○○之對話內容與筆錄記載相符，有上揭勘驗筆
      錄足稽，且與上開規定相合，自不得逕予排除其證據能力
      。
    3.復按被告以外之人於檢察事務官、司法警察官或司法警察
      調查中所為之陳述，與審判中不符時，其先前之陳述具有
      較可信之特別情況，且為證明犯罪事實存否所必要者，得
      為證據，刑事訴訟法第159 條之2 定有明文。至警詢中之
      陳述具備可信性與必要性，事實審法院除應衡酌該警詢筆
      錄作成之外部情況，就詢問有無出於不正方法、陳述是否
      出於非任意性等適法性與否為整體之考量外，應兼顧基於
      發見真實之需求，具有重要關係。所謂「具有較可信之特
      別情況」，係指被告以外之人於檢察事務官、司法警察官
      或司法警察調查中所為之陳述，從客觀上之環境或條件等
      情況加以觀察，有足以取代審判中反對詰問之可信性保證
      者而言，與一般供述證據必須具備任意性之證據能力要件
      有別，二者不可混為一談，且此係屬證據能力之規定，非
      屬證據證明力之問題。例如被告以外之人出於自然之發言
      、臨終前之陳述，或違反自己利益之陳述等特別情形均屬
      之。蓋被告以外之人在類此特別情況下所為之陳述，就通
      常而言，其虛偽之可能性偏低，可信之程度較高，若該項
      陳述為證明犯罪事實存否所必要，依上規定，自得構成傳
      聞法則之例外，而承認其證據能力，最高法院98年度臺上
      字第3011號、94年度臺上字第5490號判決意旨參照。經查
      被告丁○○於警詢時陳稱：「海洛因及安非他命毒品都是
      戊○○分裝好後直接跟我說價錢，再叫我去販賣並將販賣
      所得全數交付給他，價格不一定，海洛因有時以每小包30
      00至5000元不等之金額販賣，安非他命大約以每小包2000
      元的價格販賣。」、「（問：警方於96年10月31日於高雄
      市○○區○○路146 號11樓內所查扣之新臺幣274200元是
      否為販賣毒品所得之金錢？）應該是。」、「（問：妳幫
      戊○○分裝好之毒品交付給客戶之行為期間多久？共幾次
      ？販賣毒品所得交付給戊○○多少金錢？妳幫戊○○交付
      毒品給客戶後有何代價？）約4 、5 個月，每月約20次不
      等，詳細金額我不清楚，交給戊○○大概有10萬元以上。
      因我有吸食毒品習慣，戊○○免費提供海洛因及安非他命
      毒品供我吸食。」等語（見警卷第9 頁第17行起至第10頁
      第12行），係採連續錄音方式，且警員與受詢問人丁○○
      之對話內容與筆錄記載相符，業如前述，惟其於本院審判
      中竟結證稱：「（問：96年10月30日左右購買的安非他命
      及海洛因，你有打算販賣嗎？）沒有。」、「問：購買的
      毒品，你有打算交給戊○○販賣嗎？）沒有。」、「（問
      ：你在警詢稱『海洛因及安非他命是戊○○分裝好，直接
      跟我說價格，然後叫我去販賣，將販賣所得全部交給他，
      價格並不一定，海洛因以每小包3000至5000不等之價格販
      賣，安非他命大約以每小包2000元之價格販賣』，上開陳
      述是否確實，或是你自己杜撰的？）不是事實。」等語（
      見院卷第22、24頁），得見被告丁○○於本院審判中以
      證人身分所為之陳述與其警詢時所為之陳述並非相符，揆
      諸上揭法規及見解，足認被告丁○○先前於警詢時所為之
      陳述具有較可信之特別情況，且為證明犯罪事實存否所必
      要者，自得作為本案之證據。
  (二)本案之監聽錄音及其譯文
    1.按所謂被告以外之人於審判外之陳述，係指被告以外之人
      就其曾經參與或見聞之事實，事後追憶並於審判外為陳述
      者而言。如被告以外之人係被告犯罪之共同正犯、共犯、
      相對人、被害人或其他關係人，而於被告實行犯罪行為時
      與被告為言詞或書面對談，且其對話之本身即係構成被告
      犯罪行為之部分內容者，因非屬其事後就曾經與聞之事實
      所為之追憶，自與審判外之陳述有間，二者不容混淆。又
      國家基於犯罪偵查之目的，對被告或犯罪嫌疑人進行通訊
      監察，乃係以監控與過濾受監察人通訊內容之方式，蒐集
      對其有關之紀錄，並將該紀錄予以查扣，作為認定犯罪與
      否之證據，屬於刑事訴訟上強制處分之一種，而監聽係通
      訊保障及監察法（下稱通保法）第13條第1 項所定通訊監
      察方法之一，司法警察機關依法定程序執行監聽取得之錄
      音，係以錄音設備之機械作用，真實保存當時通訊之內容
      ，如通訊一方為受監察人，司法警察在監聽中蒐集所得之
      通訊者對話，若其通話本身即係被告進行犯罪中構成犯罪
      事實之部分內容，則依前開說明，自與所謂「審判外之陳
      述」無涉，應不受傳聞法則之規範，當然具有證據能力。
      至司法警察依據監聽錄音結果予以翻譯而製作之監聽譯文
      ，屬於文書證據之一種，於被告或訴訟關係人對其譯文之
      真實性發生爭執或有所懷疑時，法院固應依刑事訴訟法第
      165 條之1 第2 項規定，以適當之設備，顯示該監聽錄音
      帶之聲音，以踐行調查證據之程序，俾確認該錄音聲音是
      否為通訊者本人及其內容與監聽譯文之記載是否相符；或
      傳喚該通訊者；或依其他法定程序，為證據調查。倘被告
      或訴訟關係人對該通訊監察譯文之真實性並不爭執，即無
      勘驗辨認其錄音聲音之調查必要性，法院於審判期日如已
      踐行提示監聽譯文供當事人辨認或告以要旨，使其表示意
      見等程序並為辯論者，其所為之訴訟程序即無不合（最高
      法院97年度臺上字第5940號判決意旨參照）。
    2.查本案係由海巡署南部地區巡防局以偵查違反毒品危害防
      制條例案件為由，於96年9 月至11月間分別就門號000000
      0000號、0000000000號、0000000000號行動電話號碼依修
      正前通保法之規定向臺灣臺南地方法院檢察署聲請核發通
      訊監察書，並據以實施通訊監察，有通訊監察書及電話附
      表等在卷可稽（見本院聲搜卷第9 至19頁）。是本案依法
      定程序監聽錄得之錄音，係憑機械力照錄，未經人為操作
      ，復未伴有個人主觀意見在內，並無傳聞法則之適用，應
      有證據能力。且公訴人、被告及其辯護人對該通訊監察譯
      文之真實性均不爭執（見本院卷第189 、190 頁），是依
      上開監聽錄音之內容製作成通訊監察譯文，亦有證據能力
      。
  (三)卷內搜索扣押筆錄、扣押物品目錄表、扣押物品收據，係警
    方通常執行搜索扣押任務時所需製作，為公務員於職務上所
    製作之紀錄、證明文書，查無顯不可信之情況，依刑事訴訟
    法第159 條之4 第1 項第1 款規定有證據能力（最高法院93
    年度台上字第2616號判決意旨參照）。又卷存法務部調查局
    鑑定書、高雄市立凱旋醫院濫用藥物成品檢驗鑑定書，分別
    為公務員於職務上及從事業務之人於業務上所製作之證明文
    書，均查無顯不可信之情況，是依刑事訴訟法第159 條之4
    第1 項第1 款、第2 款之規定均有證據能力。
  (四)另按被告以外之人於審判外之陳述，雖不符刑事訴訟法第
    159 條之1 至第159 條之4 之規定，而經當事人於審判程序
    同意作為證據，法院審酌該言詞或書面陳述作成時之情況，
    認為適當者，亦得為證據；當事人、代理人或辯護人於法院
    調查證據時，知有同法第159 條第1 項不得為證據之情形，
    而未於言詞辯論終結前聲明異議者，視為有前項之同意，同
    法第159 條之5 已明揭其旨。本院用以認定本案被告犯罪事
    實存否之被告以外之人於審判外之言詞及書面陳述，雖為傳
    聞證據，然於本院審判時向當事人、辯護人逐項提示證據，
    除被告丁○○及辯護人就上開丁○○於96年10月31日警詢中
    之供述主張無證據能力外，均未就其他所調查之證據主張有
    刑事訴訟法第159 條第1 項不得為證據之情形（見本院訴字
    卷第187 至198 頁），另本院審酌該等陳述作成時之情況，
    並無不法之情事而認為適當，是依上開規定均得作為證據，
    。
三、按犯罪事實應依證據認定之，無證據不得認定犯罪事實；被
    告或共犯之自白，不得作為有罪判決之唯一證據，仍應調查
    其他必要之證據，以察其是否與事實相符；又不能證明被告
    犯罪者，應諭知無罪之判決，刑事訴訟法第154 條第2 項、
    第156 條第2 項、第301 條第1 項分別定有明文。次按認定
    不利於被告之證據須依積極證據，苟積極證據不足為不利於
    被告事實之認定，即應為有利被告之認定，更不必有何有利
    之證據；又犯罪事實之認定，應憑證據，如無相當之證據，
    或證據不足以證明，自不得以推測或擬制之方法，以為裁判
    之基礎（最高法院30年上字第816 號判例、40年臺上字第86
    號判例可資參照）。又刑事訴訟法第160 條已於91年2 月8
    日修正公布，其第1 項規定：檢察官就被告犯罪事實，應負
    舉證責任，並指出證明之方法。因此，檢察官對於起訴之犯
    罪事實，應負提出證據及說服之實質舉證責任。倘其所提出
    之證據，不足為被告有罪之積極證明，或其指出證明之方法
    ，無從說服法院以形成被告有罪之心證，基於無罪推定之原
    則，自應為被告無罪判決之諭知，最高法院著有92年臺上字
    第128 號判例可資參照。
四、公訴人認被告2 人涉犯上開罪嫌，無非係以被告丁○○於警
    詢時坦承其有與被告戊○○共同販賣毒品海洛因及甲基安非
    他命之陳述、證人即警員甲○○與查緝員乙○○於偵查中之
    證述、門號0000000000、0000000000、0000000000號之監聽
    譯文、法務部調查局鑑定書、高雄市立凱旋醫院濫用藥物成
    品檢驗鑑定書各1 份及扣案之毒品海洛因10包、甲基安非他
    命4 包、電子磅秤2 臺、夾鍊袋1 包、殘渣袋4 個、吸食工
    具2 組、玻璃球1 個、手機5 支等物，為其論罪依據。
五、訊據被告戊○○、丁○○2 人固坦稱其等係同居於高雄市○○區○○路146 號之11之處所，且扣案之毒品海洛因、甲基
    安非他命、電子磅秤2 臺、夾鍊袋1 包、殘渣袋4 個、吸食
    工具2 組、玻璃球1 個等物，均係丁○○所有，門號000000
    0000號之手機平日為被告戊○○所使用及門號0000000000號
    之手機平日為被告丁○○所使用等情，惟均堅決否認有何販
    賣毒品之犯行，被告戊○○辯稱其與丁○○均無販賣毒品，
    查獲的毒品係被告丁○○為供己施用而買得的等語；被告丁○○則改口辯稱扣案之毒品均係其向真實姓名年籍不詳、綽
    號「阿城」之男子買來自已施用的，其與被告戊○○都沒有
    販賣毒品，亦未曾幫被告戊○○把毒品交給買家等語。
六、經查：
  (一)按被告之自白為證據之一種，須非出於強暴、脅迫、利誘、
    詐欺或其他不正之方法，且與事實相符者，方得採為證據，
    故被告雖經自白，仍應調查其他必要之證據，以察其與事實
    是否相符，苟無法證明其與事實相符，根本即失其證據之證
    明力，不得採為判斷事實之根據（最高法院46年臺上字第80
    9 號判例要旨參照）。被告丁○○於警詢時固供稱海洛因及
    甲基安非他命等毒品都是同案被告戊○○分裝好後，直接跟
    其說價錢叫其去販賣，其再將販賣所得全數交付予戊○○，
    其幫戊○○將分裝好之毒品交付給客戶之行為期間約有4、5
    個月，每月約20次不等，交付給戊○○販毒所得之實際金額
    並不清楚，但至少有10萬元以上，因其有吸食毒品習慣，故
    戊○○免費提供海洛因及甲基安非他命毒品供其吸食，作為
    其幫戊○○交付毒品給客戶之代價等語（見警卷第9 頁第17
    行起至第10頁第12行），然其於本院審判時又辯稱其在警詢
    中所為坦承販毒犯行之自白並非屬實，縱令上開被告丁○○
    於警詢時之自白，並非出於強暴、脅迫、利誘、詐欺或其他
    不正之方法所得，然揆諸上揭判例要旨，仍應調查其他必要
    之證據，以察其與事實是否相符，在未有其他證據相佐前，
    尚不得逕以被告丁○○於警詢中所為之上開自白論斷罪責。
    況且，販賣毒品之罪責已採行一罪一罰，而被告戊○○又因
    另案涉犯販賣第二級毒品案件經法院判處有期徒刑8 年（尚
    未確定），有臺灣高等法院被告前案紀錄表1 份在卷可參，
    從而，被告丁○○於警詢時固陳稱所查扣之274200元係販毒
    所得，其幫被告戊○○販毒約4 、5 個月，每月約20次等語
    （見警卷第9 頁第17行起至第10頁第12行），然其既未明確
    表示該等供述是否與本案之起訴事實有關，且公訴人對於本
    案扣得之上開現金並未能舉證證明係本件販毒所得，起訴書
    之事實欄又僅載稱被告係伺機販賣予不特定人以牟利，而未
    認定已有售出毒品之情形，甚而於起訴書之證據欄中亦未將
    上開扣得之現金274200元作為認定被告販毒之證據，是以，
    自難以上揭被告丁○○於警詢時之供述，逕論為被告販入毒
    品後伺機販賣予不特定人之事證。
  (二)再觀諸卷附門號0000000000號、0000000000號、0000000000
    號通訊監察譯文內容，雖有談及「硬的」、「一件」、「半
    半」、「女生」等詞語，且被告戊○○並不否認門號000000
    0000號之手機平日為其所使用，被告丁○○亦不否認門號00
    00000000號之手機平日為其所使用，但被告2 人均否認上開
    通話內容與販毒行為有關。另在本件查獲時，並未自被告住
    處扣得上開3 支門號之手機，所扣案門號0000000000、0000
    000000、0000000000、0000000000、0000000000號等5 支行
    動電話，又與上揭通訊監察譯文之3 支行動電話門號不同，
    故尚難以該等扣案之行動電話，作為本案之斷罪證據。
  (三)又證人即高雄縣政府警察局仁武分局偵查隊員警甲○○於偵
    查中結證稱：本案是臺南查緝隊對被告開始監聽，要執行搜
    索時，方會同仁武分局共同執行，其等持搜索票前去被告住
    處搜索時，係由查緝隊先帶丁○○進房間內搜身，該分局員
    警則負責在上開住處之客廳對戊○○搜索，當時在客廳有搜
    到1 個吸食器，其他的東西都是在被告2 人共同使用之主臥
    室內搜到的等語（見96年度偵字第31071 號卷第25頁）；證
    人即海巡署南部地區巡防局查緝員乙○○於偵查中結證稱：
    「我們是在95年11月份開始對被告2 人監聽，我們是先監聽
    另案被告，發現本案被告2 人和另案的被告有一起販賣的行
    為，所以我們對被告2 人聲請監聽，我們監聽了約11個月，
    從95年11月開始陸續聽到被告2 人有販賣毒品的事實，在96
    年1 月底另案被告被我們查獲，查獲沒多久，丁○○和戊○○原本被監聽的電話就很少使用，我們慢慢循線再追查丁○○和戊○○使用的手機再進行監聽，他們會常常更換手機，
    我們一直到96年4 月查獲他們的另1 個上手，但是對他們無
    法查緝到案，直到最近發現我們查到地點，他們就會更換手
    機和地點，我們決定要更快進行，所以在96年10月底聲請搜
    索票，到他們的住處進行搜索，當天我們偕同他們住處的主
    委一起上樓，剛好他們開門，我們就出示證件和搜索票執行
    搜索，我們進入後，由仁武分局負責戊○○及客廳，由我們
    另1 個女性同仁對丁○○搜身，在丁○○的內衣裡面搜到3
    包海洛因和吸食器，我們等丁○○穿好內衣，我們就到主臥
    房執行搜索並全程錄影，在客廳只有搜到吸食器，我們到主
    臥房先請丁○○交出毒品，丁○○就從抽屜裡面拿出全部的
    毒品和1 袋現金，另1 個房間沒有搜到東西。」等語（見96
    年度偵字第31071 號卷第25、26頁），充其量僅能證明其等
    對實施監聽後懷疑被告2 人涉有販毒罪嫌，遂依法加以搜索
    被告2 人之住處而確實查獲有毒品等情，尚未指明被告2 人
    之販毒過程、對象、價格、種類或數量等具體情節。
  (四)此外，證人乙○○於本院審判時又結證稱：「在監聽譯文中
    並沒有直接提到是何時購入、係要作為販賣用、那14包毒品
    係何人所有，也沒有提到是要供自行施用。」、「毒品是在
    房間的抽屜翻出來的，而那個房間是被告戊○○與丁○○共
    同使用。」、「（問：在你負責偵辦及查緝本案的過程中，
    你或其他警員有無因為跟蹤或其他的物證足以證明扣案14包
    毒品，是『何時購入』、『購入這14包毒品的目的就是要販
    賣而非自行施用』、『該14包毒品究竟是誰所購入，究竟是
    被告丁○○或戊○○所有』？）當天兩個被告都在家中。」
    、「（問：你們進去查緝的時候，被告二人是坐在房間或準
    備要出門？）他們準備要出門，我們趁他開門的時候出示搜
    索票，因為我們一直等在門口，就是要等他們出來，所以丁○○才會將毒品藏在身上。」、「（問：丁○○當天要出門
    的時候，身上有無同時被查獲吸食毒品的工具？）我印象中
    當天在丁○○的胸罩內好像也有取出吸食工具。」、「（問
    ：胸罩內是怎麼樣的吸食工具？）好像是分裝的吸管。」、
    「（問：當天被告要出門的目的為何？你們在搜索及現譯時
    有無聽到被告出門是要作何事？有無監聽譯文可以顯示被告
    出門的目的就是要去販賣毒品予他人？）沒有。」、「（問
    ：監聽譯文中哪一通電話足以讓你懷疑當天被告二人出門前
    已經接到你所謂的那種『有默契的電話』？）查緝的時候我
    們的線路是上現譯臺，在96年的時候現譯臺它的功能無法同
    時退帶（問：何謂退帶？）即退錄音光碟，你只能擇一，例
    如說退錄音檔回來，你可以聽也同時有光碟，或你上現譯台
    。所以在查緝前的一週，因為我們將線路轉入現譯台，所以
    我手邊有的是查緝當日一週之前的錄音檔，至於查緝前七日
    的錄音檔我們則沒有。」、「（問：現譯人員在你們查緝當
    天，如果有聽到有人疑似要跟被告買毒，難道沒有辦法用電
    話通知你們現場的查緝人員並且予以逮捕嗎？如果能通知你
    們，那現譯人員有無通知你們？）現譯人員的確是可以用電
    話跟我們在場的人員聯絡，但當天我不記得現譯人員有無跟
    我們聯絡。」、「（問：若現譯人員有跟你們聯絡，是跟你
    或其他人聯絡？）如果有的話，應該是跟我聯絡。」、「（
    問：你一開始稱『你根據監聽譯文的內容發現被告都是在住
    處附近進行交易』、『當天被告他們是要出門』、『在被告
    丁○○的身上也有查扣到一些毒品』，請問當天在被告家樓
    下或者附近，有無發現類似要跟被告進行毒品交易的人？）
    我沒有特別注意，因為被告住的地方是一棟大樓，而我們都
    部署在戊○○跟丁○○住的那個樓層，因為我們依照基地台
    的位置顯示，被告2 人都在家內，所以我們就在被告家門口
    ，而沒有守在樓下。」、「（問：所以當天被告二人要出去
    做什麼，你們知道嗎？）這點我無法確認。」等語（見本院
    訴字卷第164 至168 頁），足見在上開監聽譯文中並沒有直
    接提到被告係何時購入扣案之14包毒品，或該等毒品係何人
    所有，亦未曾提到被告究竟是要將該等毒品加以販賣抑或供
    己施用等情，自難憑藉該等監聽譯文作為不利於被告之斷罪
    事證。申言之，本件除上開被告丁○○之自白外，並未查獲
    任何下游買家曾向被告2 人購買毒品之證據，亦未查有被告
    2 人於何時或何地販賣毒品情節之具體事證相佐。準此，自
    難逕引上開被告丁○○在警詢之供述，即論斷被告2 人涉有
    販賣毒品之犯行。
  (五)再者，查扣之第一級毒品海洛因10包合計淨重20.26 公克、
    第二級毒品甲基安非他命4 包合計淨重3.416 公克，數量均
    非甚鉅，雖分裝成包，然衡諸一般經驗法則，分裝者或為便
    於攜帶，或為便於藏放，尚非所有分裝行為均係供販賣之用
    ，是被告縱有將扣案毒品分裝成包之事實，此舉亦不足以證
    明被告2 人確有販賣毒品之犯行。況且，持有毒品之原因不
    一，或供個人施用，或單純受寄保管，尚難僅以被告持有扣
    案毒品，即逕論被告有販賣毒品之犯行。
  (六)又被告戊○○、丁○○2 人均一再辯稱前揭扣案毒品係屬丁○○所有，且係供丁○○個人施用等語（見警卷第2 頁，96
    年度偵字第31071 號卷第23頁，本院卷第137 頁），而就查
    獲被告丁○○時採集其尿液送驗，結果係呈嗎啡、甲基安非
    他命之陽性反應，業經臺灣高雄地方法院檢察署檢察官以96
    年度毒偵字第10234 號起訴書就其施用第一、二級毒品之犯
    行提起公訴，該份起訴書並明確指稱扣案之毒品海洛因10包
    及甲基安非他命4 包係供被告丁○○施用之物，復經本院96
    年度訴字第5581號判處被告丁○○應執行有期徒刑9 月、扣
    案之毒品海洛因10包及甲基安非他命4 包均沒收銷燬，此有
    臺灣檢驗科技股份有限公司濫用藥物尿液檢驗報告、尿液採
    驗檢驗對照表、臺灣高雄地方法院檢察署檢察官96年度毒偵
    字第10234 號起訴書、本院96年度訴字第5581號刑事判決及
    臺灣高等法院被告前案紀錄表各1 份在卷足按，足見另案公
    訴人及另案判決均已認定上開扣案之第一、二級毒品為被告
    丁○○所施用之事實無訛，並已判決確定在案，是被告2 人
    上開辯詞，尚非無稽。又上揭扣案之海洛因10包及甲基安非
    他命4 包固係被告被查獲時所持有之毒品，然因被告2 人販
    賣第一、二級毒品之犯行，既不能證明犯罪，業如前述，即
    與持有第一、二級毒品之犯行，無吸收犯之關係，是本院就
    被告持有第一、二級毒品部分，自不得再為實體審究（臺灣
    高等法院高雄分院99年度上訴字第418 號刑事判決亦與此同
    一見解），附此敘明。
七、綜上所述，公訴人所持之前開論據，其為訴訟上之證明，尚
    未達於通常一般人均不致有所懷疑，而得確信其為事實之程
    度，致無法採為有罪之認定，尚難為被告戊○○、丁○○2
    人有罪之認定基礎；此外復查無其他積極證據足資證明被告
    2 人共同犯販賣第一級毒品海洛因及販賣第二級毒品甲基安
    非他命罪嫌，揆諸首揭說明，自應為被告2 人無罪之諭知。
據上論斷，應依刑事訴訟法第301 條第1 項，判決如主文。
本案經檢察官丙○○到庭執行職務。
中    華    民    國    99    年    7     月    22    日
                    刑事第四庭  審判長法  官  洪碩垣
                                      法  官  施介元
                                      法  官  葉文博
以上正本證明與原本無異。
如不服本判決應於收受本判決後10日內向本院提出上訴書狀，並
應敘述具體理由，如未敘述上訴理由者，應於上訴期間屆滿後20
日內補提理由書狀於本院（均須按他造當事人之人數附繕本）「
切勿逕送上級法院」。
中    華    民    國    99    年    7     月    22    日
                                      書記官  李柏親

司法院資訊處製作；財團法人民間司法改革基金會備份。
